臺灣臺北地方法院民事裁定
111年度訴字第4391號

原      告  張軒銘


被      告  曾婉菁即大典當舖



            國立海洋科技博物館

法定代理人  陳素芬
訴訟代理人  陳紹倫律師

上列當事人間請求損害賠償事件，本院裁定如下：
    主    文
本件移送臺灣基隆地方法院。
    理    由
一、按訴訟，由被告住所地之法院管轄；對於私法人或其他得為
    訴訟當事人之團體之訴訟，由其主事務所或主營業所所在地
    之法院管轄；因侵權行為涉訟者，得由行為地之法院管轄；
    共同訴訟之被告數人，其住所不在一法院管轄區域內者，各
    該住所地之法院俱有管轄權，但依第四條至前條規定有共同
    管轄法院者，由該法院管轄，民事訴訟法第一條第一項前段
    、第二條第二項、第十五條第一項、第二十條定有明文。又
    而因侵權行為涉訟者，得由行為地之法院管轄，為民事訴訟
    法第十五條第一項所明定，所謂行為地，凡為一部實行行為
    或其一部行為結果發生之地皆屬之；管轄權之有無，應依原
    告主張之事實，按諸法律關於管轄之規定而為認定，與其請
    求之是否成立無涉，最高法院民國五十六年台抗字第三六九
    號、六十五年台抗字第一六二號著有判例闡釋甚明。
二、本件原告起訴主張：
　　原告前與被告國立海洋科技博物館（下稱被告博物館）簽立
    里民停車位月租契約，約定由原告以每月新臺幣（下同）二
    千元租金，向被告博物館承租「區域探索館停車場」停車位
    ，用以停放原告所有、民國一０六年十月出廠、國瑞（TOYOT
    A）廠牌、ZRE172L-GEXDKR（CORONA ALTIS）型式、排氣量1
    798立方公分、引擎號碼2ZRY432853號、車身號碼ZRE172~56
    77225號、原領用五通交通企業有限公司ＴＤＨ－２０２７號營業小
    客車號牌（號牌業於一０八年間經註銷取回）之轎式自用小
    客車（下稱本件車輛）。被告曾婉菁即大典當舖未向法院聲
    請強制執行，竟於一一０年七月二十日派員執雙方間借款契
    約（點當借款分期償還切結書），邀請員警陪同，逕至前述
    停車場將本件車輛拖離取走，被告博物館亦未予制止及通知
    原告；原告迄至同年八月十二日欲使用本件車輛，始察覺上
    情，向曾婉菁詢問結果，本件車輛業遭曾婉菁以五萬元出售
    。本件車輛市價約三十二萬元至五十萬元，遭被告侵權行為
    取走並以五萬元出售，受有四十萬元之損害；且原告為營業
    小客車司機，以駕駛營業小客車維生，喪失本件車輛，以基
    隆市營業小客車每月營業總收入四萬三千八百八十八元、燃
    料成本一萬四千四百三十九元、淨收入一萬九千二百五十三
    元計算，損失自一一０年八月間起至一一一年一月止之營業
    淨收入九萬七千六百一十五元，以及自一一一年二月起至一
    一二年一月止十二個月之預期收入二十三萬一千零三十六元
    ，以上合計七十二萬八千六百五十一元，爰依民法第一百八
    十四條規定，請求被告連帶如數賠償，並支付自起訴狀繕本
    送達翌日起算之法定利息。
三、經查：曾婉菁住所在臺北市○○區○○○路○段○○巷○○號，大典當
    舖營業所在臺北市○○區○○路○○○號一樓，在本院管轄區域內
    ，此經本院職權查證屬實，有司法院戶役政連結作業系統查
    詢單、經濟部商業司商工登記公示資料查詢單可稽（見卷第
    三三、三五頁）；但被告博物館主事務所在基隆市○○區○○路
    ○○○號，在臺灣基隆地方法院管轄區域內，此經被告博物館
    書狀記載明確（見卷第七七、八一頁），核與原告起訴狀所
    載相符，即本件共同訴訟之被告數人住所、主事務所不在同
    一法院管轄區域內。原告起訴係主張曾婉菁、被告博物館共
    同因侵權行為造成原告喪失本件車輛之所有權而受有損害，
    依民法第一百八十四條規定對被告二人請求，對被告均為因
    侵權行為涉訟甚明；而原告起訴狀所指侵權行為之行為地（
    即曾婉菁未向法院聲請強制執行，擅自派員拖離取走本件車
    輛、被告博物館未予制止及通知原告）均在被告博物館之「
    區域探索館停車場」內，而被告博物館「區域探索館停車場
    」位在基隆市中正區漁港二街、三街間，在臺灣基隆地方法
    院管轄區域內。本件被告住所、主事務所不在一法院之管轄
    區域內，分別在本院、臺灣基隆地方法院管轄區域內，原告
    因侵權行為起訴，起訴狀所載被告共同侵權行為之行為地在
    基隆市中正區，仍在臺灣基隆地方法院管轄區域內，揆諸首
    揭法條，本件依民事訴訟法第二十條後段規定應由原告主張
    之被告共同侵權行為地法院即臺灣基隆地方法院管轄。
四、綜上所述，本件被告住所、主事務所不在一法院之管轄區域
    內，原告因侵權行為起訴，起訴狀所載被告共同侵權行為之
    為地均在基隆市中正區，在臺灣基隆地方法院管轄區域內，
    本件依民事訴訟法第二十條後段規定應由原告主張之被告共
    同侵權行為地法院即臺灣基隆地方法院管轄，茲原告向無管
    轄權之本院起訴，顯係違誤，本院爰將本件訴訟移送於兼為
    被告博物館主事務所所在地及被告共同侵權行為地之管轄法
    院即臺灣基隆地方法院。
五、依民事訴訟法第二十八條，裁定如主文。
中　　華　　民　　國　　111 　年　　11　　月　　24　　日
                    民事第四庭  法　官  洪文慧
以上正本係照原本作成。
如不服本裁定應於送達後10日內向本院提出抗告狀，並繳納抗告
費新臺幣1,000元。
中　　華　　民　　國　　111 　年　　11　　月　　24　　日
                                書記官  江柏翰